【裁判字號】    91,重國更(一),1
【裁判日期】    920815
【裁判案由】    國家賠償
【裁判全文】
臺灣花蓮地方法院民事裁定  九十一年度重國更(一)字第一號
    原      告  甲○○
    被      告  行政院農業委員會林務局花蓮林區管理處
    法定代理人  丁○○
    訴訟代理人  乙○○
                丙○○
右當事人間請求國家賠償事件，本院裁定如左：
    主      文
原告之訴駁回。
訴訟費用由原告負擔。
    理      由
一、（一）按訴訟標的於確定之終局判決中經裁判者，除法律別有規定外，當事人不
    得就該法律關係更行起訴；起訴不合程式或不備其他要件者，或原告之訴其訴訟
    標的為確定判決之效力所及者，法院應以裁定駁回之，民事訴訟法第四百條第一
    項、第二百四十九條第一項第六款及第七款分別定有明文。
    （二）又按訴訟標的為起訴應表明之事項，所謂訴訟標的係指原告為確定私權所
    主張或否認之法律關係欲法院對之加以裁判者而言。在給付之訴須原告所主張之
    給付請求權存在，其訴權始屬存在，最高法院八十年度台上字第三四四號判決意
    旨參照。
    （三）再按依本法請求損害賠償時，應先以書面向賠償義務機關請求之；賠償義
    務機關對於前項請求，應即與請求權人協議。協議成立時，應作成協議書，該項
    協議書得為執行名義。賠償義務機關拒絕賠償，或自提出請求之日起逾三十日不
    開始協議，或自開始協議之日起逾六十日協議不成立時，請求權人得提起損害賠
    償之訴，國家賠償法第十條及第十一條第一項前段分別定有明文。
二、本件原告起訴主張：於民國五十九年間，被告機關辦理國有林事業區墾用林地清
    理申報，原告所申報濫墾之玉里林區第十五林班地土地使用面積原為六公頃，被
    告機關派所屬公務員乙○○測量結果，卻稱原告僅使用三點七五公頃，較原告真
    正使用之面積少了二公頃多，甚至連原告在上開三點七五公頃範圍外，所搭建之
    房屋一棟，被告亦未加以測量。另外原告在前開三點七五公頃範圍外所種植之桂
    竹、梧桐亦無法砍伐，或被盜伐，造成原告受到損害，原告於七十八年間亦曾經
    聲請調解不成。從而，被告機關之公務員於執行職務行使公權力時，故意侵害原
    告之權利，爰依國家賠償之法律關係，請求被告賠償損害。原告請求賠償損害之
    項目如左，而原告僅請求八百二十六萬八千元及其法定遲延利息：
    裁判費：二十八萬八千八百一十七元。此係原告為請求法院裁判，合計所支付
      之刑事押金、民事訴訟裁判費等。
    誤工天：自七十四年十一月九日起至九十年十月九日止，總計十五年又十個月
      ，每日工資九百元，合計原告損失五百二十二萬元。
    桂竹損失：四公頃，二年至二年半可以砍伐一次，每公頃可砍八十噸，每噸售
      價二千四百元，十六年應砍伐七次，總共值一百五十三萬六千元。
    梧桐損失：原告申請砍伐梧桐不被准許，導致梧桐被盜伐四百餘棵，而每棵時
      值一千元，總計原告損失五十萬元，但因需繳裁判費，所以只請求四十萬元。
    房舍損失：原告所有二間鐵皮屋因被強烈颱風吹倒全倒，七間草房亦因久不維
      修，全部腐爛，依颱風全倒每間二十萬元之補償費來計算，被告應賠償原告一
      百八十萬元。
三、被告則以：原告請求之前開訴訟標的，業經法院判決確定，不得再行起訴，且原
    告於起訴前並未向原告機關請求協議，況其依國家賠償法之請求權已罹於時效而
    消滅等語置辯。
四、經查，原告於本院八十年度國字第二號國家賠償民事事件起訴主張：「被告臺灣
    省政府農林廳林務局花蓮林區管理處所屬職員乙○○測繪原告承租玉里事業區（
    原太巴朗區）十五林班內土地時，任意將測好的房舍林產劃割掉，造成原告損失
    ，經請求賠償，被告拒絕賠償，爰依國家賠償之法律關係訴請被告賠償下列各項
    損失：
    訴訟費：三十萬元。自七十四年起至八十年止，多次環島拜託，往返餐飲住宿
      ，起稿繕寫，打字郵寄費用。
    房舍損失：五十萬元。在玉里事業區十五林班開墾土地上，原告有鐵皮房舍二
      間、庫房兩間、伙房一間、雞寮二間，測量圖上未經記載，致被莎拉颱風吹倒
      。
    桂竹損失：一百三十四萬四千元。原告於七十四年十一月間申請砍伐，被告以
      越界為由不准砍伐。桂竹市價每噸二千八百元，共計三公頃，每公頃可砍伐四
      十噸，七年可砍伐四次，總價一百三十四萬四千元。
    梧桐損失：五十萬元。原告於七十四年間申請砍伐，被告以原告越界為由不准
      砍伐。梧桐價約四十萬元，因被告不淮原告砍伐，於七十五年間被盜伐後，原
      告即未敢再行整地種植造成七年之荒廢，被告應加賠十萬元，共計五十萬元。
    築路損失：一萬五千元。七十三年間原告為合築虎頭山產業道路之興建，曾繳
      交發起人樊秀山一萬五千元，上開金額亦應由被告賠償。」
      該案中，被告為臺灣省政府農林廳林務局花蓮林區管理處，經改制後，即為本
      件被告行政院農業委員會林務局花蓮林區管理處，故被告同一；而原告上開請
      求經判決認定原告之主張為無理由，予以駁回，嗣經原告上訴二審、三審，分
      別經台灣高等法院花蓮分院以八十年度上國字第二號、最高法院以八十一年度
      台上字第六六九號判決駁回確定，此經本院調閱前開案件查核屬實。
五、本件本院前審就原告請求梧桐四十萬元、鐵皮屋二棟四十萬元、桂竹損失在一百
    三十四萬四千元範圍之部分，認與原告於前開案件中所請求之梧桐損失、鐵皮屋
    二間損失及桂竹損失之部分，其內容、範圍相同，本院前審另以裁定駁回，雖經
    原告提起抗告，亦經台灣高等法院花蓮分院以九十一年度抗國字第一號民事裁定
    駁回而確定，而本件原告其餘請求部分，本院前審以判決駁回，而原告上訴，經
    台灣高等法院花蓮分院以九十一年度重上國字第一號民事判決廢棄原判決，發回
    本院，故本院於本件僅就原告其餘請求為審理。而揆諸前揭理由一（一）、（二
    ）之說明，本件原告所主張欲法院對之加以裁判者，與本院八十年度國字第二號
    所主張者，為同一法律關係，即為同一訴訟標的，依民事訴訟法第四百條第一項
    之規定，係對於業經確定終局判決裁判之訴訟標的再行起訴，且查，原告於起訴
    請求本件國家賠償前，並未依國家賠償法第十條規定向原告請求賠償協議乙節，
    此有原告九十二年七月十一日花政字第０九二八二一０二九六號函附卷可證，被
    告抗辯原告未請求賠償協議等語，堪予採信。這是個應遵循的法定程序，並非其
    他方式可起取代，雖原告稱有先向調解委員會聲請調解而未達成協議，但此部份
    與國家賠償法第十條之規定不合，亦此敘明。
六、從而，原告起訴請求於梧桐四十萬元、鐵皮屋二棟四十萬元、桂竹損失在一百三
    十四萬四千元範圍以外之其餘請求部分，與本院八十年度國字第二號所主張之訴
    訟標的同一，即係本於同一事實，對相同之被告重行起訴內容、範圍相同之請求
    ，且原告未依國家賠償法第十條規定於起訴前向原告請求賠償協議，則其起訴欠
    缺起訴程序合法要件，自應就該部分依民事訴訟法第二百四十九條第一項第六款
    及第七款之規定，予以裁定駁回。
七、依民事訴訟法第二百四十九條第一項第六款、第七款、第九十五條、第七十八條
   ，裁定如主文。
中      華      民      國    九十二    年      八      月     十五     日
                        臺灣花蓮地方法院民事庭
~B審判長法官  陳心弘
~B法      官  郝燮戈
~B法      官  饒金鳳
右正本證明與原本無異。
如對本裁定不服，應於送達後廿日內，向本院提出抗告狀（應抄附繕本）。
~B法院書記官  吳金寶
中      華      民      國    九十二    年      八      月     十八     日


司法院資訊處製作；財團法人民間司法改革基金會備份。
